---
title: "Datenanalyse"
subtitle: "Abgabe 1"
author: "Hans Hannsen (Matr. Nr. 01234567)"
date: "01.04.2021"
output: pdf_document
---

##Vorinformation:

Um dieses Dokument exekutieren zu k&ouml;nnen, muss zuerst R, R-Studio von
https://www.rstudio.com/ und \LaTeX (z.B. f&uuml;r Windows als Miktex https://miktex.org/ und f&uuml;r Linux als TexLive https://www.tug.org/texlive/)
installiert werden. Man ruft dann R-Studio auf, &ouml;ffnet diese Datei mit
*File - Open File*, und dr&uuml;ckt den Knopf *Knit*. Dies erzeugt dann als
Resultat dieses pdf-File.

Vorallem auf Linux sollte man sich auch vergewissern, da&szlig; Pandoc installiert ist. 

#Erste Frage

Man soll 100 Zufallszahlen einer Standard-Normalverteilung erzeugen. Dies wird folgenderma&szlig;en durchgef&uuml;hrt:

```{r, echo=FALSE}
set.seed(123)
```

```{r, echo=TRUE}
x <- rnorm(100)
```

Oben wurde auch ein *seed* gesetzt (siehe Quellcode in der .Rmd Datei), um immer die gleichen Zufallszahlen zu 
erhalten (Reproduzierbarkeit).

Einige wesentliche Kenngr&ouml;&szlig;en dieser Zufallszahlen werden hier dargestellt:

```{r, echo=FALSE}
summary(x)
```

Der R-Befehl daf&uuml;r ist:

```{r, echo=TRUE, eval=FALSE}
summary(x)
```

Das arithmetische Mittel hat somit den Wert `r mean(x)`, oder, besser gerundet
auf 3 Komma-Stellen, `r round(mean(x),3)`, also auf 3 Komma-Stellen,
`r format(mean(x),digits=2,nsmall=3)`.

#Zweite Frage

Von den oben erzeugten Zufallszahlen soll ein Histogramm angezeigt werden. Der
R-code daf&uuml;r wird unten angezeigt, und der Plot ist in Abbildung \ref{fig:abb1}.

```{r abb1, echo=TRUE, fig.cap="\\label{fig:abb1}Histogramm der erzeugten Daten",fig.width=6,fig.height=4}
hist(x,main="")

```

Abbildung \ref{fig:abb2} zeigt noch weitere Histogramme dieser Daten, aber
mit unterschiedlicher Anzahlen von Histogramm-Balken. Diese Darstellungen
sind wohl nicht mehr ideal, um eine Idee &uuml;ber die zugrunde liegende Verteilung zu erhalten.


```{r abb2, echo=TRUE, fig.cap="\\label{fig:abb2}Histogramm der erzeugten Daten mit unterschiedlicher Anzahl von Histogramm-Balken",fig.width=9,fig.height=4}
par(mfrow=c(1,2))
hist(x,main="Parameter breaks=20",breaks=20)
hist(x,main="Parameter breaks=40",breaks=40)
```



</div></pre>